臺灣基隆地方法院民事判決
110年度家簡字第1號
原      告  曾翊如  

訴訟代理人  吳典哲律師
被      告  王佛影  

上列當事人間請求履行離婚協議事件，於民國110年8月12日言詞
辯論終結，本院判決如下：
    主  文
被告應給付原告新臺幣貳拾肆萬伍仟元整，及自民國一一○年三
月十六日起至清償日止，按週年利率百分之五計算之利息。
訴訟費用由被告負擔。
本判決第一項得假執行。
    理  由
一、本件被告經合法通知，未於言詞辯論期日到場，核無民事訴
    訟法第386條所列各款情形，爰按家事事件法第51條準用民
    事訴訟法第385條第1項前段之規定，依原告聲請由其一造辯
    論而為判決。
二、原告主張：兩造原為夫妻關係，因被告對婚姻不忠誠於民國
    108年8月22日與原告簽訂離婚協議書，其中於該協議書二、
    ㈡、⒉乙方精神損害賠償部分：甲方需給付乙方精神損害賠償
    慰撫金新台幣（下同）30萬元整，並由甲方母親林筠涵女士
    支付。⒊若甲方母親林筠涵女士一期遲延給付或未給付經催
    告後14日内仍未給付，視為全部到期，男方應一次付清所有
    慰撫金，並給付懲罰性違約金2萬元。其後並約定由甲方母
    親林筠涵女士按月支付乙方應於每月10號前支付5,000元整
    ，並支付至付清精神損害慰撫金30萬元為止(付清日為民國1
    13年9月10日）。兩造簽訂完上開離婚協議書並辦妥離婚登
    記後，被告起先還有分期給付慰撫金5,000元，但至109年12
    月之後至今即未再給付任何慰撫金，原告多次以手機通訊軟
    體告知被告應遵期給付慰撫金而未果，經原告核對匯款資料
    後被告給付原告共75,000元慰撫金，而原告自109年12月之
    後即未再收到被告所給付之慰撫金，且根據原告核對匯款資
    料與匯款時間，被告多次遲延給付，依據上開離婚協議書約
    定被告喪失分期給付慰撫金之利益以及依約應給付懲罰性違
    約金2萬元，被告應給付剩下尚未給付之慰撫金24萬5仟元。
    是以，原告爰依協議書與民法第250條之規定，請求被告給
    付剩餘精神慰撫金24萬5仟元，及自起訴狀繕本送達翌日至
    清償日止，按週年利率5%計算之利息，自屬於法有據。末按
    ：被告住居地位於新北市瑞芳區，應認基隆地方法院有管轄
    權，懇請鈞院速賜判如聲明所載等語。
三、被告方面：被告未於言詞辯論期日到庭，亦未提出書狀作何
    聲明或陳述。
四、得心證之理由：
　㈠原告主張因被告對婚姻不忠誠於民國108年8月22日與原告簽
    訂離婚協議書，其中於該協議書二、㈡、⒉原告精神損害賠償
    部分：被告需給付原告精神損害賠償慰撫金30萬元整，並由
    被告母親林筠涵女士支付。⒊若被告母親林筠涵女士一期遲
    延給付或未給付經催告後14日内仍未給付，視為全部到期，
    今被告尚需給付原告，扣除已依約分期給付至109年12月部
    份為225,000元，業據原告提出與所述相符之離婚協議書、
    催告紀錄暨入帳紀錄等件為憑（見本院卷第17頁至第55頁）
    ，自堪信原告上開主張部分為真實。
  ㈡按當事人得約定債務人於債務不履行時，應支付違約金；違
    約金，除當事人另有訂定外，視為因不履行而生損害之賠償
    總額；其約定如債務人不於適當時期或不依適當方法履行債
    務時，即須支付違約金者，債權人除得請求履行債務外，違
    約金視為因不於適當時期或不依適當方法履行債務所生損害
    之賠償總額。民法第250條定有明文。次按所謂懲罰性違約
    金，係指當事人約定債務人不履行債務時，應支付之金錢或
    其他給付，乃為確保債權效力所定之強制罰，故如債務人未
    依債之關係所定之債務履行時，債權人無論損害有無，皆得
    請求，此有最高法院89年台上字第1777號判決意旨足資參照
    。再按契約當事人之一方，約定由第三人對於他方為給付者
    ，於第三人不為給付時，應負損害賠償責任。民法第268 條
    定有明文。蓋債之契約原僅於當事人之間發生效力，第三人
    原則上不受契約之影響，則債權人與債務人約定由第三人對
    於債權人為給付時，第三人既未與聞其事，當不受契約效力
    之拘束。第三人對於債權人既不負給付義務，則如第三人不
    為給付時，不問是否可歸責於債務人之事由所致，債務人均
    應依民法第268條規定，損害賠償責任，以保護債權人之利
    益（最高法院86年度台上字第2700號、95年度台上字第1772
    號民事判決意旨參照）。查原告復主張被告因有上述違約情
    節，是請求被告需依協議書二、㈡、⒊給付20,000元之懲罰性
    違約金等情，並提出催告紀錄暨入帳紀錄等件為憑已如前述
    ，縱或離婚協議書乃被告約定，由被告之母親即契約外之第
    三人負擔分期給付，仍難謂得以脫免或轉嫁給付義務之責，
    復經被告以LINE分別催告被告及其母親（見本院卷第25頁至
    第55頁），是依上述意旨，被告因違約情節須負損害賠償責
    任，且本件係請求履行離婚協議事件，依家事事件法第58條
    規定，仍適用民事訴訟法第279條、第280條第1項、第3項規
    定，亦即仍適用訴訟上自認及不爭執事實之效力等規定，是
    被告已於相當時期受合法通知，而於言詞辯論期日未到場，
    亦未提出書狀爭執，應準用民事訴訟法第280條第1項規定，
    視同自認，故原告請求被告給付20,000元之懲罰性違約金，
    依前揭說明視為損害之賠償總額亦屬有據，從而，原告依兩
    造間之離婚協議書請求給付共計245,000元，即有理由，應
    予准許，爰判決如主文所示。
  ㈢按給付無確定期限者，債務人於債權人得請求給付時，經其
    催告而未為給付，自受催告時起，負遲延責任。其經債權人
    起訴而送達訴狀，或依督促程序送達支付命令，或為其他相
    類之行為者，與催告有同一之效力。遲延之債務，以支付金
    錢為標的者，債權人得請求依法定利率計算之遲延利息，但
    約定利率較高者，仍從其約定利率；應付利息之債務，其利
    率未經約定，亦無法律可據者，週年利率為5%，民法第229
    條第2項、第233條第1項及第203條分別定有明文。經查，本
    件兩造離婚協議書，並未就遲延利息之利率加以約定，為給
    付未確定期限債務，依上開規定，本件遲延之債務乃以支付
    金錢為標的，原告得請求依法定利率年息百分之五計算之遲
    延利息，原告於此範圍內之請求，為有理由，應予准許。而
    本件民事起訴狀繕本係於110年3月5日寄存送達（見本院卷
    第75頁），因此，原告併請求被告自110年3月16日起至清償
    日止，按法定利率即年息5％計算之利息，自屬有據，應予准
    許。
五、本判決原告勝訴部分，係民事訴訟法第427條第1項適用簡易
    訴訟程序所為被告敗訴之判決，爰依職權宣告假執行。
六、本件第一審裁判費為2,650元，此外別無其他費用支出，訴
    訟費用應由敗訴之被告負擔。
七、據上論結，本件原告之訴為有理由，依家事事件法第51條、
    民事訴訟法第78條，判決如主文。
中　　華　　民　　國　　110 　年　　9 　　月　　16　　日
　　              家事法庭法  官  何怡穎
以上正本係照原本作成。
如對本判決上訴，須於判決送達後20日之不變期間內，向本院提
出上訴狀。如委任律師提起上訴者，應一併繳納上訴審裁判費。
 
中　　華　　民　　國　　110 　年　　9 　　月　　16　　日
                          書記官　葉憶葇